【裁判字號】    99,上易,1779
【裁判日期】    991130
【裁判案由】    恐嚇
【裁判全文】
臺灣高等法院刑事判決               99年度上易字第1779號
上  訴  人  臺灣宜蘭地方法院檢察署檢察官
被      告  游俊明
            黃浚祐  原判決誤.
            劉建生
上列上訴人因被告等恐嚇案件，不服臺灣宜蘭地方法院98年度易
字第547號，中華民國99年6月17日第一審判決（起訴案號：臺灣
宜蘭地方法院檢察署98年度偵字第3745、3746號），提起上訴，
本院判決如下：
    主  文
上訴駁回。
    理  由
壹、檢察官上訴書雖表明就被告游俊明、黃浚祐（原名黃致遠）
    、劉建生（下稱被告3人）恐嚇取財無罪部分上訴，惟依公
    訴意旨認被告3人傷害被害人王國隆、王長安，乃恐嚇取財
    未遂罪之部分行為，為該罪所涵蓋，不另論罪等語，有實質
    上一罪之關係，傷害部分自亦為上訴效力所及，合先敘明。
貳、公訴意旨略以：被告3人與同案被告李信宗、鍾唯澤共同基
    於傷害之犯意聯絡，於民國98年7月28日17時30分許，在宜
    蘭縣礁溪鄉五峰旗風景區攔砂壩烤肉區，毆打被害人王國隆
    、王長安之身體，致王國隆受有右眼眶挫瘀傷、胸部挫傷、
    右中指擦傷、右肩及右前臂挫傷、左前臂挫傷、左肩背側擦
    傷等全身性傷害；王長安受有枕部顱骨下壓性骨折、頭部多
    處挫傷等傷害。期間被告3人與李信宗、鍾唯澤（以上2人業
    經原審判處恐嚇取財未遂罪刑確定）共同基於恐嚇取財之犯
    意聯絡，推由李信宗向王國隆、王長安恫嚇：拿新臺幣（下
    同）1千萬元出來，否則鼎鮮海鮮餐廳不要開了等語，王國
    隆因受被告等人暴力恐嚇而心生畏懼，經口頭答應後始得以
    離開現場，嗣經被害人報警查獲上情而未遂，因認被告3人
    涉犯傷害及恐嚇取財未遂等罪嫌等語。
參、無罪部分：
一、按犯罪事實應依證據認定之，無證據不得認定犯罪事實；又
    不能證明被告犯罪者，應諭知無罪之判決；刑事訴訟法第15
    4條第2項、第301條第1項分別定有明文。次按事實之認定應
    憑證據，如未能發現相當證據，或證據不足以證明，自不能
    以推測或擬制之方法，為裁判基礎；且認定不利於被告之事
    實須依積極證據，苟積極證據不足為不利於被告事實之認定
    時，即應為有利於被告之認定。另認定犯罪事實所憑之證據
    ，雖不以直接證據為限，間接證據亦包括在內，然而無論直
    接證據或間接證據，其為訴訟上之證明，須於通常一般之人
    均不致有所懷疑，而得確信其為真實之程度者，始得據為有
    罪之認定，倘其證明尚未達到此一程度，而有合理之懷疑存
    在，無從使事實審法院得為有罪之確信時，即應由法院為諭
    知被告無罪之判決（最高法院40年臺上字第86號、30年上字
    第816號、76年臺上字第4986號判例意旨參照）。末按共同
    正犯之所以應對其他共同正犯所實施之行為負其全部責任者
    ，以就其行為有犯意之聯絡為限；若他犯所實施之行為，非
    在原計畫之範圍，而為其所難預見者，則僅就其所知之程度
    負其責任，未可概以共同正犯論（最高法院50年臺上字第10
    60號判例及96年度臺上字第5456號、97年度臺上字第244號
    判決要旨參照）。
二、公訴人認被告3人共同涉犯前開恐嚇取財未遂犯行，無非係
    以被告3人案發時亦在現場，且共同傷害被害人王國隆、王
    長安等情為主要論據。惟訊據被告等均堅決否認有上揭犯行
    ，被告游俊明辯稱：伊有與被害人王國隆互毆，因王國隆跟
    李信宗講話大聲，伊勸他講話小聲點，他不聽還用手撥開伊
    ，讓伊受傷，伊才動手，恐嚇部分可能是李信宗與被害人對
    談時發生，伊沒有聽清楚，伊沒有要恐嚇被害人之意思等語
    ；被告黃浚祐則辯稱：伊是看到他們發生爭執才靠過去，看
    到伊朋友被打才會幫忙，沒有恐嚇之犯意聯絡，也不知道誰
    恐嚇被害人等語。
三、經查：
  (一)按被告以外之人於審判外之陳述，雖不符合刑事訴訟法第15
    9條之1至第159條之4之規定，但經當事人於審判程序同意作
    為證據，法院審酌該言詞陳述或書面陳述作成時之情況，認
    為適當者，亦得為證據，刑事訴訟法第159條之5第1項定有
    明文。上訴人即檢察官、被告游俊明、黃浚祐對於本判決下
    列所引用各項被告以外之人於審判外之陳述（含書面陳述）
    ，於本院準備程序均已表示同意作為證據，被告劉建生於原
    審亦已表示同意作為證據，迄本院辯論終結前亦未再予爭執
    ，而本院審酌上開證據資料製作時之情況，尚無違法不當及
    證明力明顯過低之瑕疵情形，依前揭規定，認例外均具有證
    據能力，且經本院於審判期日依法進行證據之調查、辯論，
    當事人於訴訟上程序權利，已受保障，先予敘明。
  (二)案發當日係李信宗經營之自助餐店，遭客戶取消前所訂購之
    便當，為消耗已醃漬之肉品，遂偕同居人黃靜如攜帶孩童，
    並邀鍾唯澤、游俊明，鍾唯澤再邀劉建生，劉建生又邀黃浚
    祐於前揭地點一同烤肉飲酒，期間游俊明於烤肉區附近偶遇
    友人林東儀，遂邀請林東儀至該處同歡，席間李信宗始向林
    東儀談及其與王國隆間之糾紛，並要求林東儀找王國隆到現
    場解釋清楚等事實，業據被告3人及李信宗、鍾唯澤供承明
    確，核與證人林東儀、黃靜如於警詢時證述相符，此部分事
    實應堪認定。由上可知，被告3人於案發當時係受邀至現場
    烤肉飲酒，被害人王國隆、王長安當日之所以前往現場，係
    因游俊明於烤肉區附近偶遇友人林東儀所致，復參以李信宗
    於原審供稱：「我承認恐嚇王國隆、王長安拿出1千萬元出
    來，否則鼎新海鮮就不要開了，不過那是大家都喝醉酒了，
    我邀了其餘4人（指被告3人及鍾唯澤）去烤肉，我絕對沒有
    預謀，如果我有預謀就不會選在公共場所，因為林東儀遇到
    游俊明，大家就一起喝酒，我就問林東儀『你們那個股東王
    國隆，我又不認識他，他為何要說我怎麼可能拿酒去請客，
    說我要設計我的朋友』，我才要林東儀邀王國隆跟他講一下
    ，結果他上來以後，態度很不好，所以才變成這樣」等語（
    見原審卷第98至99頁），均未見被告3人有預先與李信宗、
    鍾唯澤謀議共同為恐嚇取財行為之犯意聯絡。且參酌被害人
    王國隆、王長安於警詢及檢察官偵訊時均指證稱：其2人遭
    毆打時曾出言恐嚇之人，僅李信宗、鍾唯澤，可見被告3人
    就李信宗、鍾唯澤恐嚇取財犯行，亦無何分擔之行為至明。
  (三)綜上所述，既無證據足認被告3人與李信宗、鍾唯澤就恐嚇
    取財行為有何事前謀議，且被害人當日至現場亦係偶然所致
    ，則被告3人對於李信宗、鍾唯澤之恐嚇取財行為亦難有所
    預見，應無相互利用他人行為以達成恐嚇取財目的之情形，
    自難與李信宗、鍾唯澤論以恐嚇取財未遂罪之共同正犯。此
    外，復查無其他積極證據足資證明被告3人有公訴意旨所指
    訴之犯行，自應就此部分諭知被告3人無罪。
肆、公訴不受理部分：
    被告3人被訴傷害被害人王國隆、王長安部分，依刑法第287
    條前段規定屬告訴乃論之罪，業據王國隆、王長安於原審出
    具和解書表示同意撤回告訴，有和解書1份在卷可考（見原
    審卷第38至39頁），爰就此部分諭知被告3人不受理之判決
    。
伍、原審同上見解，分別諭知被告3人無罪（恐嚇取財部分）及
    公訴不受理（傷害部分），於法並無不合。是檢察官上訴意
    旨仍以被告3人縱未親口說出要被害人拿出1千萬元等語，然
    3人之毆打行為，仍與李信宗、鍾唯澤之索財言語密不可分
    ，使被害人心生畏懼，是被告3人與李信宗、鍾唯澤，對於
    整個犯罪歷程，彼此間均有相互協助、分工合作，協力達成
    恐嚇取財目的之情形為由，指摘原裁判不當求予撤銷改判云
    云，為無理由，應予駁回。另被告劉建生經合法傳喚，無正
    當理由不到庭，爰不待其到庭陳述，逕行判決。
據上論斷，應依刑事訴訟法第371條、第368條，判決如主文。
本案經檢察官黃騰耀到庭執行職務。
中    華    民    國    99    年    11    月    30    日
                     刑事第五庭  審判長法  官  李英勇
                                       法  官  白光華
                                       法  官  崔玲琦
以上正本證明與原本無異。
不得上訴。
                                       書記官  馬佳瑩
中    華    民    國    99    年    12    月    1     日

司法院資訊處製作；財團法人民間司法改革基金會備份。
